臺灣高雄地方法院刑事判決　　　　　　　　　　　　九十三年度訴字第二一一三號
　　公　訴　人　臺灣高雄地方法院檢察署檢察官
　　被　　　告　甲○○　男　七.
　　指定辯護人　丁○○律師
右被告因強盜案件，經檢察官提起公訴（九十二年度偵緝字第二一一五號），本院判
決如左：
    主  文
甲○○竊盜，因防護贓物、脫免逮捕，而當場施以強暴，處有期徒刑參年。
    事  實
一、甲○○為年逾六旬之人，又目不識丁，平日居無定所，仰賴拾荒維生，於民國八
    十八年十月九日下午二時許，騎乘腳踏車經過高雄市○鎮區○○路與中山路口之
    山集團中山案辦公大樓工地時，竟意圖為自己不法之所有，趁無人注意之際，進
    入工地內竊取山集團建設公司所有，價值共約新台幣（下同）五百元之續接鋼筋
    七支，得手後，於同日下午二時四十五分許，將該鋼筋放置在腳踏車後座，正欲
    離開現場時，為旁人發現大喊有人偷鋼筋，在現場工寮內討論工地進度之工人丙○○及前往該處談論工事之戊○○聞及立刻衝出工寮擋住吳某去路，欲制止其離
    開，渠二人先要求甲○○將鋼筋歸還原處，甲○○不從，聲稱此鋼筋係其所要，
    仍欲牽腳踏車強行離開，丙○○見狀，即拉住吳某腳踏車車頭，不讓其離開，甲○○一氣之下，即將腳踏車車頭拉高，使鋼筋散落地上，同時仍欲再牽起腳踏車
    離去，丙○○及戊○○人二人即分自前後拉住甲○○腳踏車，欲制止吳某離去，
    等候警員到來移送法辦，甲○○為防護贓物及脫免逮捕，乃至附近之吊車旁撿拾
    一根長約五十公分之鋼筋，向丙○○及戊○○揮擊，並怒稱一定要把鋼筋帶走，
    而當場施強暴，幸經丙○○隨地拿起一個三角錐抵擋，及戊○○以手抓住甲○○
    之手，始未被擊中，嗣經據報前來之警員，將甲○○當場逮捕而查獲。
二、案經高雄市政府警察局刑警大隊移送臺灣高雄地方法院檢察署檢察官偵查起訴。
    理  由
甲、證據能力有無之判定：
一、被告甲○○之辯護人指稱：警詢筆錄記載被告案發時曾撿拾鋼筋揮擊二位工地人
    員部分，與被告實際供述不符，無證據能力等語。
二、按訊問被告，應全程連續錄音，必要時，並應全程連續錄影。但有急迫情況且經
    記明筆錄者，不在此限。筆錄內所載之被告陳述與錄音或錄影之內容不符者，除
    有前項但書情形外，其不符之部分，不得作為證據，刑事訴訟法第一百條之一第
    一項、第二項分別定有明文。本件被告之辯護人主張被告於八十八年十月九日警
    詢筆錄內容，關於被告於案發時曾撿拾鋼筋揮擊二位工地人員部分無證據能力等
    語，經本院於九十三年十一月二十九日審理時，當庭勘驗被告上開警詢筆錄之錄
    音帶結果：當員警問被告：「後來被人家發現你偷，你就對他反抗是不是？又你
    是如何反抗？打他嗎？」時，其回答：「沒有，我騎腳踏車，然後把鋼筋放在腳
    踏車的後座，當我把鋼筋放在後座時，他就打電話給派出所，前鎮派出所巡邏車
    就來了」等語；又當警員問被告：「你有打被害者嗎？」，其回答：「沒有。他
    們跟我討鋼筋，我就還他們了，他們有叫派出所來要求我還東西，派出所來問我
    有沒有證件，我說沒有」等語，此有勘驗筆錄在卷可稽，再將之與被告之警詢筆
    錄兩相比對，顯然警詢筆錄記載，除被告供述其於八十八年十月九日下午十四時
    許，在高雄市○鎮區○○路與中山路路口竊取鋼筋七支，並放置在被告所騎乘之
    腳踏車後座上，嗣為人發現報警部分，與被告實際之供述相符外，其餘關於被告
    為保護所竊之鋼筋，及欲離開現場，而順勢自地上撿起鋼筋，揮擊在場之二位工
    地人員部分，均與錄音帶內容不符，依前開規定，被告警詢筆錄關於其如何為防
    護贓物及脫免逮捕，而撿拾鋼筋揮擊在場二位工地人員之記載，即無證據能力，
    不得作為證據，先此敘明。
乙、認定被告犯罪之依據：
一、訊據被告固不否認於上開時地，竊取鋼筋七支，得手後，為人發現，要求被告將
    鋼筋歸還，並阻止其離去，及當天確曾將腳踏車車頭拉高，使鋼筋掉落地上一節
    ，惟矢口否認有何準強盜犯行，辯稱：當天對方要求伊歸還鋼筋，伊即將腳踏車
    車頭拉高，讓鋼筋掉落地上，再將鋼筋挪回原處，但因對方不同意伊離去，伊即
    留在該處等候警員到來，並無持鋼筋揮擊對方；又當天僅一人出面制止伊，證人
    丙○○及戊○○均非當天制止伊之人云云。經查：
（一）被告於上開時地，竊取被害人山集團建設公司所有之續接鋼筋七支，得手後，
      將該鋼筋放置在腳踏車後座後欲離去之事實，迭據被告於警詢、偵查及本院調
      查及審理時供承不諱，核與目擊證人即上開工地之工地人員丙○○，及至該工
      地與丙○○洽談工事之戊○○證述相符，復有贓物認領保管收據一紙及被竊鋼
      筋照片一張附卷可稽，被告竊盜之自白，與事實相符，堪認為真實。
（二）被告雖否認有為防護贓物及脫免逮捕，而對證人丙○○及戊○○施以暴行，惟
      被告於竊得鋼筋後正欲離去之際，即為證人丙○○及戊○○發覺，並欲制止被
      告離去，而被告為防護贓物及脫逃而就地撿拾短鋼筋，揮打陳、雷二人之事實
      ，迭據證人丙○○於警詢陳稱：「：：：我跟戊○○跑上前擋住甲○○不讓他
      離開，還要求吳嫌把車上的鋼筋載回工地上歸還，吳嫌不肯答應把腳踏車推倒
      在地，並手持鋼筋欲打我們：：：」、「甲○○腳踏車推倒在地後，我仍要求
      他將鋼筋撿起來拿回工地放好，甲○○不從且從地上拿起一枝約五十公分長的
      鋼筋，面向我跟戊○○作勢要打我們，因我跟戊○○抓住甲○○的腳踏車，不
      讓他離開，所以甲○○更生氣，同時再以鋼筋向我們做攻擊動作」、「此時他
      手持鋼筋向我身體做打擊的動作，我就隨地拿起一個三角錐阻擋並閃避，因此
      沒有被打到，然後他還是手持鋼筋說一定要把鋼筋拿走」；及於台灣高雄地方
      法院檢察署八十八年度偵字第二五０二四號偵查中證稱：「：：：我要他把鋼
      筋放回去，：：：他說鋼筋一定要給他，他就牽著車子要走，我就拉著他的車
      子不叫他走，：：：被告就把車頭拉高鋼筋就掉在地上，我向他說把鋼筋放回
      去，我就不追究，：：：他就跑至吊車旁拿一根短的鋼筋，：：：被告就拿鋼
      筋要打雷某：：：」；於台灣高雄地方法院檢察署九十二年度偵緝字第二一一
      五號偵查中證稱：「：：：是我們制止他，他不聽，還要將腳踏車遷移，我拉
      」、「（問：被告為了防免逮捕，是否持鋼筋著手要打你？）是，：：：」；
      及於本院審理時到庭證稱：「我告訴他那是我們的材料，叫他不要拿，他說那
      是他要的」、「因我叫他將鋼筋放下，他不從，而且我硬要將鋼筋解下，他就
      拿鋼筋打我」、「（問：被告是否有拿鋼筋打人？）有」、「（問：被告拿起
      鋼筋有無揮打，或只是拿在手上？）他有要打我」、「：：：是我過去阻止他
      ，他才攻擊我的」等語，及證人戊○○於警詢陳稱：「：：：當時我們二人制
      止他，並要求將鋼筋歸還，甲○○不但不歸還跑進工地又取出一支較短之鋼筋
      脅迫我們二人：：：」、「吳嫌疑人手持鋼筋要打我們，並要脅我們他一定要
      將鋼筋取走，他有向我身體做出打擊動作」、「當時丙○○有拿起工地安全標
      誌防止吳嫌用鋼筋傷及到他，而他要打我時，我作勢要抓住他的手，因此未受
      到攻擊：：：」；於上開八十八年度偵字第二五０二四號偵查中證稱：「：：
      ：他就跑去拿短鋼筋有作勢要打我：：：」；於本院到庭結證：「：：：我們
      就出去制止他，被告腦羞成怒，因為我們都問他為何要把這些東西拿走，我們
      都不讓他走，我們人多把他的車子拉住，被告硬要走，所以他就反抗：：：」
      、「他有對我揮打，但我有用手抓他的鋼筋及他的手，所以他沒有打到我」、
      「被告拿鋼筋要打丙○○，因為丙○○靠近他，不讓他走，所以被告就拿鋼筋
      要打丙○○」、「：：：後來因為我跟丙○○上前制止他離開，所以他就拿鋼
      筋對我們二人揮打」、「他還是想要拿走鋼筋，所以他還是有撿掉落鋼筋的動
      作」等語在卷，二人所述互核一致；且被告於本院審理時亦不否認於被發現時
      ，本想離開，但對方不肯，因對方說已經打電話通知警察一節，準此，則被告
      於獲悉對方已通知警方到來情況下，為防護贓物及求脫身，而對在場制止其離
      開之證人丙○○及戊○○施以暴行，尚與常情相符；又被告亦自承當天證人丙○○曾持鋼盔毆打伊一事，姑不論被告所言丙○○持鋼盔毆打一事是否屬實，
      然由此益足證明證人丙○○當天確在現場；加以證人丙○○及戊○○與被告素
      不相識，無任何恩怨或仇隙，衡情證人丙○○及戊○○當無甘冒偽證危險而故
      意誣陷被告之理，是被告上開所辯未因防護贓物及脫免逮捕，而持鋼筋揮打證
      人丙○○及戊○○，及上開證人均非當天出面制止伊之人云云，均屬卸責之詞
      ，要無足取。辯護人為被告辯護指稱被告手持鋼筋並非針對特定人揮打，僅係
      為避免被攻擊云云，亦與事實不符，難予採信。本件被告於行竊得手後正欲離
      去之際，因證人丙○○、戊○○出面制止，而撿拾地上鋼筋並持之揮打一節，
      堪以認定。
（三）至於證人丙○○及戊○○關於被告持鋼筋揮打時，究係證人丙○○或戊○○持
      三角錐予以阻擋事實，雖於本院審理時證述不一，惟其等關於被告為防護贓物
      及脫免逮捕而手持鋼筋揮打其二人事實之陳述，則相符合，而且渠等於本院證
      述時，距離案發之時，已長達五年之久，記憶已日漸模糊，自不得以其關於細
      節之證述有所歧異，即認其證言全部不可採信，是辯護人以證人丙○○及戊○○關於施暴部分，證述不一，而質疑其證言之可信性，顯無足取。
（四）又本件係被告於遭人發現後，欲牽腳踏車離去時，為證人丙○○及戊○○分自
      前後拉住被告腳踏車，阻止其離去，被告為防護贓物及脫免逮捕，遂手持鋼筋
      揮打上開證人一節，已如前述，至於證人丙○○雖於本院審理時到庭證述：被
      告並無離開之動作一語，然此不僅與其於同一審判期日嗣後所證述：「（問：
      當時你與雷福有無拉住被告之腳踏車不讓被告離開？）有，我拉住腳踏車之後
      面，即綁鋼筋的地方，戊○○拉那裡我忘記了」等語相互齟齬，而且與其前於
      警詢及偵查中所述亦不符合，按一般人於案發之初記憶猶新，所陳述之事實經
      過應較詳細清楚，在經歷相當時日之後，因記憶逐漸模糊，往往未能完整陳述
      事件之始末，是應以其在警、偵訊及本院嗣後所述被告當時欲牽腳踏車離去一
      節，較為可信。故辯護人以證人丙○○於本院審理時證稱被告當時並無欲離去
      的動作，而主張被告並無脫免逮捕之意圖云云，顯不足採。
（五）再公訴意旨雖認被告除竊取鋼筋七支外，另又竊取鋼板九片，惟查被告自警詢
      起迄本院審理時始終供承僅竊取鋼筋七支，核與證人丙○○於警詢及上開八十
      八年度偵字第二五０二四號偵查中證述及證人戊○○於警詢、上開八十八年度
      偵字第二五０二四號偵查中及本院審理時所述相符，且經本院訊之證人丙○○
      前於偵查中證述被告另又竊取鋼板，是否屬實一事，其證稱：「鋼板是以前失
      竊的，不是這一次」等語，足認被告僅竊取鋼筋七支，並未竊取鋼板九片，附
      此敘明。
（六）綜上所述，本件事證明確，被告準強盜犯行，洵堪認定。
二、核被告所為，係犯刑法第三百二十九條之準強盜罪，應依同法第三百二十八條第
    一項強盜罪之刑罰處罰。被告前揭持以揮擊證人丙○○及戊○○之鋼筋，係被告
    臨時至現場吊車旁所撿拾，並非被告預為持以供竊盜罪所用之物，故被告係臨時
    持該鋼筋以施強暴，而非意在攜帶兇器供犯竊盜，應無構成刑法第三百二十六條
    第一項、第三百三十條第一項之加重準強盜罪，附此敘明。又被告於行為時年逾
    六旬，且自幼未曾上學，不識斗字，又居無定所，四處流浪，家境貧寒，此有查
    獲及緝獲時之警詢筆錄內被詢問人之家庭經濟狀況欄、教育程度欄及通緝筆錄內
    容在卷可稽，依其身體狀況、智識程度，顯無謀生能力，是其竊取鋼筋應係為維
    持基本生活之溫飽，而非故意不憑己力，貪圖他人財物，且所竊取之鋼筋僅價值
    五百元，其犯罪情狀，非無可憫，爰依刑法第五十九條規定，酌量減輕其刑。爰
    審酌被告素行不佳，前有妨害自由、恐嚇、及多次竊盜及賭博前科，本件所為已
    對社會治安及他人財產法益造成嚴重危害，且犯罪手段具有暴力傾向，惟念其犯
    後坦承部分犯行，非無悔意，且所竊財物，僅值五百元，並已發還予被害人，減
    低犯罪所生之損害等一切情狀，量處如主文所示之刑。另被告持以毆擊證人丙○○及戊○○之鋼筋，雖係其持供犯罪所用之物，然為其臨時在現場所撿拾，非屬
    被告所有，故不予宣告沒收，附此敘明。
據上論斷，應依刑事訴訟法第二百九十九條第一項前段，刑法第三百二十九條、第三
百二十八條第一項、第五十九條，判決如主文。
本案經檢察官乙○○到庭執行職務。
中　　　華　　　民　　　國　　九十三　　年　　十　二　　月　　十三　　　日
                                      臺灣高雄地方法院刑事第九庭
                                        審判長法　官　李　璧　君
                                              法  官  黃　惠　玲
                                              法  官  陳　筱　蓉
右判決正本證明與原本無異。
如不服本判決，應於送達後十日內，向本院提出上訴狀。
　                                            書記官　盧　雅　婷
中　　　華　　　民　　　國　　九十三　　年　　十　二　　月　　十三　　　日
附錄本案論罪科刑法條全文
刑法第三百二十九條第一項：
竊盜或搶奪，因防護贓物、脫免逮捕或湮滅罪證，而當場施以強暴脅迫者，以強盜論
。
刑法第三百二十八條第一項：
意圖為自己或第三人不法之所有，以強暴、脅迫、藥劑、催眠術或他法，至使不能抗
拒，而取他人之物或使其交付者，為強盜罪，處五年以上有期徒刑。
